【裁判字號】    97,抗,69
【裁判日期】    970321
【裁判案由】    清償債務
【裁判全文】
臺灣高等法院臺南分院民事裁定  97年度抗字第69號
抗  告  人  戊○○
            乙○○
            庚○○
            甲○○
相  對  人  丙○○
            丁○○
            壬○○
            己○○
            辛○○
上列抗告人與相對人間因聲請發給支付命令補繳裁判費事件，對
於中華民國97年1月17日臺灣臺南地方法院96年度促字第66382號
裁定提起抗告，本院裁定如下：
    主  文
原裁定廢棄。
    理  由
一、本件聲請及抗告意旨略以：支付命令之聲請，係每件新台幣
    （下同）1,000元，但本件卻裁定應繳3,000元。若認每筆債
    權債務雖在同一支付命令程序中，應分別繳納1,000元，惟
    劉有福、吳昆煌部分在撤回前，僅係二筆債權，至多僅能裁
    定補繳2,000元；撤回後既只剩一筆債務，為何已繳1,000元
    ，卻又駁回抗告人之聲請？又最高法院75年台抗字第115號
    判例所指，係在同一債權中有不可分之關係，命繳裁判費裁
    定後，又縮減之情形，但本件係可區分之不同債權，應不可
    援引。若認此係同一程序，則依民法也只能命繳1,000元。
    若認不同債權，即係可分別之程序，其所裁定之3,000元，
    本即為一債權1,000元之裁定，怎能在繳納後又判駁回？原
    審法院未審酌抗告人已補繳其自行認為應繳納之裁判費1,00
    0元，而仍駁回聲請，顯非適法。
二、按民事訴訟法第77條之19但書第4款規定：「聲請發支付命
    令徵收裁判費1,000元」，亦即於「督促程序」係採定額徵
    收標準，就「同一債權人」對「同一債務人」每次聲請發給
    支付命令僅徵收裁判費1,000元，而不論債權人該次請求金
    額之多寡或請求標的之數量為何，此乃本條款之文義解釋所
    當然（臺灣高等法院暨所屬法院95年法律座談會民事類提案
    第17號參照）。茲查，本件支付命令之聲請原為抗告人等請
    求相對人劉有福、吳昆煌2人應給付抗告人等4人412,000元
    ；相對人丙○○、丁○○、己○○、壬○○、辛○○5人應
    給付抗告人等4人400萬元；相對人辛○○應給付抗告人4人
    50萬元。依前開座談會意旨，原審認應屬抗告人等對3筆不
    同債務人請求核發支付命令之3筆不同債權，故於96年11月
    26日裁定限期命抗告人須補繳裁判費3,000元部分，原無不
    合，且該裁定並於96年11月30日前均送達於抗告人（見原審
    卷第11-14頁）。而最高法院75年台抗字第115號判例意旨固
    略謂: 「抗告人雖曾減縮上訴聲明，但原法院命其補繳裁判
    費之裁定，並不因此失其效力。抗告人既未於限期內補繳按
    減縮後之訴訟標的金額計算所應行補繳之裁判費，原法院認
    其上訴為不合法予以駁回，要無不合。」然參以最高法院29
    年抗字第169號判例、77年度台抗字第50號、86年度台抗字
    第443號裁判等要旨略謂: 「縱令抗告人對於該裁定所命補
    繳之裁判費數額有爭執，然既未於限期內補繳其自行認為應
    繳之裁判費，則原法院以抗告人逾期仍未補繳裁判費，因其
    上訴為不合法，以裁定駁回之，於法仍無不合。」可知抗告
    人對於該裁定所命補繳之裁判費數額雖有爭執，但已於限期
    內補繳其自行認為應繳之裁判費，則原法院不得以抗告人逾
    期仍未補繳裁判費，而認其訴或聲請為不合法，以裁定駁回
    。因此，再查抗告人於收受上揭命補繳裁判費3,000元之裁
    定後，於96年11月30日撤回對債務人劉有福、吳昆煌部分之
    本件支付命令聲請，並於96年12月5日按其自行認為應繳納
    之金額繳納1,000元裁判費，有其所繳之裁判費收據在卷可
    稽（見原審卷第16、3頁）。則本件抗告人聲請發給之支付
    命令之債權僅剩2件，每件1,000元，依法共計應繳裁判費2,
    000元，雖原裁定不及知嗣後抗告人會撤回對債務人劉有福
    、吳昆煌1件債權部分之本件支付命令聲請，而以聲請初時
    之債權3件，命抗告人等補繳裁判費3,000元，固依前揭最高
    法院75年台抗字第115號判例意旨，並不因此失其效力，惟
    如上所述，抗告人既已按期繳納其自行認定減縮後之債權裁
    判費1,000元，縱其金額仍有不符，乃屬另裁定命其補繳不
    足額之問題，依上揭裁判要旨及說明，原法院不得以抗告人
    逾期仍未補繳裁判費，而認其本件支付命令之聲請為不合法
    ，以裁定駁回。從而，原裁定以債權人僅補繳裁判費1,000
    元，認其未依原裁定按期繳納裁判費3,000元，而駁回抗告
    人本件支付命令之聲請，即有未合。抗告意旨指摘原裁定有
    不當之處，求予廢棄，為有理由。爰廢棄原裁定，由原審法
    院另為妥適之處理。
三、據上論結，本件抗告為有理由，爰依民事訴訟法第492條前
    段裁定如主文。
中    華    民    國    97    年     3    月    21    日
                  民事  第四庭  審判長法  官  王惠一
                                      法  官  蘇重信
                                      法  官  王浦傑
上為正本係照原本作成。
上為正本係照原本作成。
如不服本裁定，僅得於收受本裁定正本送達後10日內以適用法規
顯有錯誤為理由，向本院提出再抗告狀（須附繕本）依法應繳納
抗告費新台幣1千元，並委任律師為訴訟代理人，經本院許可後
始可再抗告於最高法院。
中    華    民    國    97    年     3    月    21    日
                                      書記官  廖英琇
【附記】
民事訴訟法第495條之1第2項準用同法第466條之1第1、2項規定
：
(1)對於第二審判決上訴，上訴人應委任律師為訴訟代理人。但上
  訴人或其法定代理人具有律師資格者，不在此限。
(2)上訴人之配偶、三親等內之血親、二親等內之姻親，或上訴人
  為法人、中央或地方機關時，其所屬專任人員具有律師資格並
  經法院認為適當者，亦得為第三審訴訟代理人。
民事訴訟法第466條之2：
  上訴人無資力委任訴訟代理人者，得依訴訟救助之規定，聲請
  第三審法院為之選任律師為其訴訟代理人。


司法院資訊處製作；財團法人民間司法改革基金會備份。
